【裁判字號】    97,簡上,2
【裁判日期】    970430
【裁判案由】    竊盜
【裁判全文】
臺灣臺南地方法院刑事判決               97年度簡上字第2號
上  訴  人  甲○○
上列被告因竊盜案件，不服本院96年度簡字第3622號中華民國96
年10月31日第一審判決（聲請案號：96年度營偵字第1208號），
提起上訴，本院管轄之第二審合議庭判決如下：
    主  文
上訴駁回。
    事  實
一、甲○○於民國（下同）96年8月8日15時10分許，因行動電話
    遺失，而前往址設臺南縣新營市○○路71之2號之臺灣大哥
    大股份有限公司新營三民路特約服務中心，辦理門號掛失補
    發手續。甲○○於店員乙○○（聲請簡易判決處刑書誤載為
    余雅玲）為其辦理前開補發手續之際，詢問如果辦理續約是
    否可取得免費手機1支，乙○○告知甲○○必須辦理門號續
    約，並辦理調高月租費由每月288元調整為每月401元，始可
    取得免費手機1支，嗣並應甲○○之要求而持NOKIA牌6060型
    之折疊式銀色手機1支（下稱系爭手機）供甲○○觀看試用
    功能。詎甲○○見當日服務中心門市客戶眾多，竟意圖為自
    己不法之所有，趁店員乙○○離開座位傳真甲○○之補卡申
    請書之際，竊取前開手機得手，並旋即駕車離去。嗣經乙○
    ○報警處理後，始循線查獲上情。
二、案經乙○○訴由臺南縣警察局新營分局報告台灣台南地方法
    院檢察署檢察官偵查後聲請簡易判決處刑。
    理  由
壹、證據能力之判斷：
一、按被告以外之人於審判外之陳述，經當事人於審判程序同意
    作為證據，法院審酌該言詞陳述或書面陳述作成時之情況，
    認為適當者，亦得為證據，刑事訴訟法第159條之5第1項定
    有明文。查被告於本院審理時對證人乙○○於警詢時及偵訊
    中所為筆錄之證據能力均不爭執，且本院依卷內資料審酌該
    警詢及偵訊筆錄作成時之情況，亦認為並未有何違背法律或
    其他相關規定之情事，而應認為適當，是依刑事訴訟法第
    159 條之5第1項之規定，上開證人於警詢及偵訊所作之筆錄
    ，為傳聞法則之例外而具有證據能力，本院自得引為判決參
    考之依據，先予敘明。
二、次按除顯有不可信之情況外，從事業務之人於業務上或通常
    業務過程所需製作之紀錄文書、證明文書，或其他於可信之
    特別情況下所製作之文書，亦得為證據，刑事訴訟法第159
    條之4第2、3款定有明文。查證人乙○○提出之用戶服務異
    動申請書1紙（見警卷第19頁），符合上揭規定，而得為本
    案之證據。
貳、犯罪事實認定所依據之證據及理由：
一、訊據上訴人即被告甲○○對於上揭事實均予否認，辯稱：伊
    有明白向店員乙○○表示要續約，也有帶齊續約所需之證件
    及印章供核對，系爭手機是店員乙○○拿給伊的，於伊測試
    新手機時，店員乙○○拿出停卡單要伊簽名，伊因不清楚辦
    理續約相關手續，故認為在停卡單上簽名後即已辦妥續約手
    續，因當日門市客戶很多，店員乙○○讓伊簽完該張停卡單
    後即去接待其他客戶，伊在店中試玩新手機長達約20分鐘，
    乙○○都未主動詢問伊是否要辦理續約，讓伊誤以為續約手
    續已辦妥，因而拿取系爭手機離開，伊並非故意竊取，且伊
    手機自當天下午辦理掛失補卡手續後約2小時始能開通，故
    其手機至當天下午6時許才能使用，乙○○都未聯絡伊辦理
    停卡時所填寫之家用電話就認為找不到伊，並非事實云云。
二、經查：
(一)、被告於96年8月8日下午3時45分許至台灣大哥大新營市○○
    路特約中心，向店員乙○○表示其手機卡片不見要辦理掛失
    ，店員乙○○即幫被告辦理補卡，並將用戶服務異動申請書
    交由被告簽名，之後被告問乙○○是否續約即可獲贈免費手
    機，乙○○告知被告要將月租費由288元調整為401元，始可
    獲贈免費手機，嗣後乙○○應被告之要求將贈品手機之模型
    機拿給被告觀看並測試，後因被告詢問贈品手機如何裝設
    SIM卡，乙○○即拿取系爭手機給被告看，被告測試觀看約
    10餘分鐘，乙○○離開座位到旁邊傳真被辦理補卡之申請書
    時，被告旋即將系爭手機連同包裝盒帶走，並駕車離去等情
    ，業據證人即台灣大哥大新營市○○路特約中心店員佘雅玲
    迭於警詢、偵訊及本院審理時證述明確（見警卷第2頁、偵
    卷第7頁、本院卷第第47至51頁），並有用戶服務異動申請
    書1紙（見警卷第19頁）、扣押書及贓物認領保管書各1紙（
    見警卷第17、18頁）、上開門市監視錄影光碟1片（附於偵
    卷後光碟存放袋）附卷足按，堪信為真實。
(二)、被告雖辯稱，伊當日有明確向店員乙○○表示要續約，伊因
    不清楚辦理續約相關手續，故認為在停卡單上簽名後即已辦
    妥續約手續云云。惟查，被告當天在店內洽詢過程，完全沒
    有向證人即店員佘雅玲表示要續約的意思，也沒有表示要變
    更資費方案將每月月租費288元調高為每月401元，而被告當
    天所填寫之用戶異動申請書，僅是為了辦理掛失補卡所用，
    不含續約功能等情，業據證人乙○○於本院審理時證述明確
    （見本院卷第48、53頁），核與卷附用戶服務異動申請書中
    記載「遺失」「換卡」等內容（即在「補換卡異動」欄位中
    之「一般卡」、「遺失」、「換卡」等項目打勾）相符，該
    用戶服務異動申請書上並未記載與續約有關之內容，亦未勾
    選「費率變動」欄，足證被告當天僅係辦理卡片遺失之掛失
    補卡手續，而未辦理續約、變更資費方案等手續。衡諸常情
    ，若被告當天確有向店員乙○○表示要辦理續約及變更資費
    方案手續，店員乙○○豈有不在用戶服務異動申請書之「費
    率異動」欄位內打勾之理？又豈有不提出續約申請書請被告
    簽名之理？再者，被告自承其使用行動電話之資歷超過4年
    ，期間有辦理過2次續約手續（見本院卷第55至57頁），則
    以被告之年齡及社會經驗，應能理解用戶服務異動申請書上
    記載「換卡」或是「續約」、「費率變動」等項目之意義不
    相同，亦應知悉本件用戶服務異動申請書上僅勾選「補換卡
    異動」項目，而未勾選「費率異動」項目，甚且該申請書上
    根本沒有「續約」欄位，則該申請書之功能僅有辦理掛失補
    換卡之功能，而無法用以辦理續約或是變更費率，被告既在
    該申請書上簽名，對於上揭事項即不能諉為不知。由以上證
    人乙○○之證述及卷附用戶服務異動申請書之記載，在在均
    顯示被告所辯其有明確表示要辦理續約手續之詞，與常情不
    符，難以採信。
(三)、被告另辯稱，當天店裡客人眾多，其在店裡把玩測試系爭手
    機達20分鐘，店員乙○○均未理會伊，故伊以為續約手續已
    辦妥，所以才取走系爭贈品手機離開云云。惟查，案發當天
    乙○○拿系爭手機給被告觀看把玩後，乙○○離開座位到旁
    邊傳真被告所填寫之用戶異動申請書，傳真時間不到一分鐘
    ，待乙○○回到座位就發現被告連同系爭手機以及手機包裝
    盒都不見了，且店門口有一輛白色的車子開走等情，業據證
    人佘雅玲迭於偵訊及本院審理時證述明確（見偵卷第7頁、
    本院卷第49頁）。又被告在用戶服務異動請書上簽名後，店
    員乙○○將系爭贈品手機交給被告，被告手持系爭手機在桌
    上把玩，期間店員乙○○繼續辦理其他事情，服務進店之其
    他客人，並有與被告交談，後乙○○離開座位，被告旋即將
    系爭手機收起來，走出店外離開等情，有現場監視錄影光碟
    1片附卷可稽（見影片編號5、6、7、12），並經本院製作勘
    驗筆錄附卷可按（見本院卷第36、37頁）。上開勘驗內容顯
    示，店員佘雅玲在被告把玩系爭手機過程中，雖曾服務其他
    客人，但是亦有持續與被告交談，並無不理會被告之情形，
    而被告乘店員佘雅玲離開座位之時，被告即將系爭手機收起
    來走出店外離開，過程極為短暫，核與證人乙○○所述伊離
    開座位去傳真被告之用戶服務異動申請書僅約1分鐘，被告
    即攜帶手機離去等情相符，而非如被告所辯稱等待20分鐘才
    離開。足證證人乙○○之證述與事實相符，而被告所辯則與
    光碟所顯示之內容相左，並不可採。衡諸常情，一般人辦理
    門號續約之後，均會向店員確認手續是否已經完成，並會等
    待店員將贈品裝入包裝盒後，再取走離開，本件被告卻於僅
    簽署1張用以辦理補卡之用戶服務異動申請書後，未向店員
    確認續約手續是否完成，復於店員轉身離開座位之際，旋即
    自行將系爭手機裝入包裝盒，並帶走離開，其行徑顯與一般
    常人不同，益證被告取走系爭手機，確係基於竊盜之故意。
(五)、被告復辯稱，伊手機門號因辦理掛失補卡手續暫不能使用，
    乙○○卻未以家用電話聯絡被告，即向警局報案，有失查證
    義務云云。惟查，店員乙○○曾嘗試撥打被告之家中電話，
    但因被告在用戶服務異動申請書上所記載被告之家中電話（
    00000000）少寫1碼，所以無法撥打等語，業據證人乙○○
    於本院審理時證述明確（見本院卷第53頁）。經查被告於上
    開用戶服務異動申請書上自行填載之住宅電話（06）982885
    ，確實較一般台南地區室內電話少寫1碼，故證人佘雅玲證
    稱其無法撥打該電話而不能聯絡被告，堪予信實。況證人於
    發現被告竊取其財物之時，本即可立即向警方報案，其並無
    先行查證之義務，被告此部分之辯解，容屬誤會，亦無解於
    其竊盜犯行之成立。
參、核上訴人即被告所為，係犯刑法第320條第1項之竊盜罪。原
    審以被告犯行明確，適用上開法條及刑事訴訟法第449條第1
    項前段、第454條第2項、刑法第41條第1項前段、刑法施行
    法第1條之1第1項、第2項前段，判處拘役59日，並諭知易科
    罰金之折算標準，其認事用法，核無不合，量刑亦屬妥適。
    被告上訴意旨指摘原判決不當，為無理由，應予駁回。
據上論斷，應依刑事訴訟法第455條之1第1項、第3項、第368條
，判決如主文。
中    華    民    國    97    年    4    月     30    日
                  刑事第七庭  審判長  法  官  陳振謙
                                      法  官  莊玉熙
                                      法  官  高如宜
上正本證明與原本無異。
不得上訴。
                                      書記官  陳姿利
中    華    民    國    97    年    5     月    14    日
附錄本案論罪科刑法條全文：
中華民國刑法第320條第1項
意圖為自己或第三人不法之所有，而竊取他人之動產者，為竊盜
罪，處 5 年以下有期徒刑、拘役或 5 百元以下罰金。


司法院資訊處製作；財團法人民間司法改革基金會備份。
